【裁判字號】    92,再易,25
【裁判日期】    920709
【裁判案由】    再審之訴
【裁判全文】
臺灣臺北地方法院民事判決                          九十二年度再易字第二五號
    再審 原 告  乙○○
    訴訟代理人  葉海萍律師
    再審 被 告  甲○○
右當事人間再審之訴事件，本院判決如左：
    主  文
再審原告之訴駁回。
再審訴訟費用由再審原告負擔。
    理  由
一、再審原告之聲明及陳述如附件再審起訴狀所載。
二﹑本件再審原告據以提起再審之訴，係以適用簡易訴訟程序之本院九十年度簡上字
    第六九四號第二審確定終局判決，認有民事訴訟法第四百三十六條之七所定「就
    足影響於裁判之重要證物，漏未斟酌」為再審理由。其認上開確定終局判決有「
    足影響於裁判之重要證物，漏未斟酌」之情事，無非認：１、再審被告乃依期後
    背書取得系爭本票。依票據法第一百二十四條準用同法第四十一條第一項規定僅
    有通常債權移轉之效力，因此期後背書之被背書人所取得之票據上權利，並不受
    票據抗辯切斷之保護，票據債務人得以對抗背書人之事由，對抗被背書人。２、
    再審被告係僅以一百二十萬元「或」一百五十萬元取得面額二百萬元之本票，乃
    係以不相當之對價取得票據，為原審所認，依民法第二百九十九條第一項、票據
    法第十四條第二項之規定，再審原告得以所有得對抗張式群之事由對抗再審被告
    ，再審原告自得主張再審被告不得享有優於其前手即張式群之權利。３、再審原
    告於原審已一再主張自己經濟環境甚佳，只有資助張式群之行為，無向張女借貸
    系爭二百萬元之事實，換言之，再審被告無從依債權讓與之方式獲得該不存在之
    債權。４、再審被告應就張式群確曾貸借二百萬元予再審原告之事實負舉證責任
    ，再審被告就本案除提出再審原告分別告訴渠收受贓物及告訴張式群傷害等案之
    不起訴處分書外，並未就再審原告與張女間之借貸關係提出任何事證為證。
三﹑而再審原告據以支持上述四項「足影響於裁判之重要證物，漏未斟酌」之情事之
    事由，係以：
（一）原審在江某並未舉證之情況下，自行係依下開事證而認定張女有將資金貸予再
      審原告即１、再審原告出具之借據記載再審原告自八十六年四月起至八十八年
      二月止陸續向張女借款二百萬元。２、張女於台灣士林地方法院檢察署八十九
      年度偵字第一五九九號傷害等案件八十九年三月二十四日訊問筆錄。３、台灣
      士林地方法院檢察署八十九年度他字第一六六０號甲○○贓物案件中，向台新
      銀行調閱張式群二個帳戶自八十五年十二月一日起至八十八年十月三十一日之
      往來明細，自八十六年至八十八年十月間現金提領之交易記錄，提領之現金總
      數為三百八十四萬餘元云云為據，惟張女既稱渠皆係以現金交付之方式借予再
      審原告，則於再審原告不在國內之期間，自無借貸存在之可能。經再審原告列
      表整理張女所主張之最長借貸期間即自八十六年四月至八十八年十月三十一日
      ，其提領現金總額固有三百八十四萬一千一百六十一元，惟扣除該期間再審原
      告並不在國內期間之提領數額，其提領現金之金額則僅剩區區六十二萬九千零
      二十八元，故張女證述之借貸數額要無可能為真實。
（二）再審原告於九十一年六月十一日所具上訴理由狀敘述綦詳，並提出相關之現金
      提領記錄彙整表、現金支出與出境記錄比對彙整表、台新銀行函、台幣存款歷
      史交易明細、台新銀行存款交易種類記錄摘要符號、入出境日期證明表為證，
      再審被告對再審原告上開主張及證據亦不爭執，此一事證顯足撼動甚至否定上
      開借據及張女證言之真實性，乃屬足以影響於裁判之重要證物，應無疑義，惟
      原審判決理由對之全無任何斟酌。
（三）證人張式群於原審九十一年五月二十一日庭訊時與證人董惠彬於同庭隔離訊問
      時之證稱竟為完全相反之證述，已有明顯之偽證行為存在於該案甚明，足證根
      本沒有任何借貸之事實，上開於原審發生之偽證，又係因再審原告要求隔離訊
      問而產生，自屬足影響於裁判之重要證物，原審亦不為任何斟酌。
（四）左列事證足證右開借據所載及張式群所陳貸借金錢予再審原告之詞俱屬不實：
      １、張式群於八十九年三月二十九日在其遭告訴之傷害等案偵查訊問筆錄中，
      自稱八十八年十月二十一日晚上，再審原告係為向渠借錢而到其北投杏林二路
      家中，伊則要求再審原告須先將以前所借之錢還伊，伊始肯出借，再審原告因
      而簽發系爭面額二百萬元本票及借據，如張女所陳係屬真實且該借據亦非再審
      原告遭逼迫而寫成，再審原告無異於簽寫借據之「翌日」即八十八年十月二十
      二日須先返還二百萬元予張女，張女始同意調借一百萬元予再審原告，再審原
      告先付出之數額猶多於擬借數額之一倍，無論依論理法則或經驗法則而論，張
      原告如真的要書寫借據，單純書寫金額及清償時間即可，何須如陌生人一般的
      詳細書寫再審原告之身分證字號、
      何須詳述會出自誠意親自至張式群小姐北投住宅，告知還款事項。４、張女於
      右開傷害等案件九十年一月十六日偵訊中所稱之借貸時間，係大約八十六年，
      最後一次八十八年八至十月左右，右開借據所載借貸時間，係自民國八十六年
      四月起．．．．至八十八年二月累計；借貸時間竟會與張女所陳稱相差達半年
      之久。５、再審被告坦承伊與張女素不相識，董某只是媒介借款之人，再審被
      告所持還款憑證又僅係右開借據及本票而已，再審被告係借錢予素不相識，且
      遭人倒債五、六百萬元，男友借錢亦不還錢，尚且積欠律師費二、三十萬元之
      張女，且其出借金額多達一百二十萬元，堪稱係在毫無信任基礎之情況下出借
      鉅款，再審被告雖獲有系爭借據及本票，惟渠與出具該憑證之再審原告亦素不
      相識，且其獲得之時間係八十八年十一月上旬，有董某之證詞可稽，已然逾本
      票到期日及借據所載還款時間即八十八年十月二十二日，顯見張女尚且不能憑
      之受償債務而以之轉讓他人，任何正常之人，豈會憑藉上開背景即輕易出借鉅
      款一百餘萬元。６、再審被告自稱借款的人願意以每月『一分半』計算利息，
      ．．．．，我要買房子，要他在八十八年十一月底之前要把錢還我等云云。不
      僅借貸之期間一長一短，互為齟齬，再審被告尚且須「倒貼」半分利息予顏某
      。７、再審被告稱其金錢來源係顏志銘之六十萬元、互助會款四十萬元及其自
      己之另外二十萬元，依卷內其所呈相關事證觀之，該款並非一日之間湊得，而
      係渠在幾個月之時間內陸續湊齊，則再審被告理應將之陸續存入自己銀行帳戶
      內，並於董某八十八年十一月上旬間要求借貸之時始會將之提出，何以迄今不
      提出相關之提現資料為證，而與張女、顏某、董某一般，亦託辭以現金交付。
      再審被告於右開贓物案件九十年四月十日偵訊時供稱是標簡仁惠的會，大概八
      十八年『年底』標的等云云；與董惠彬於九十一年五月二十一日原審訊問時所
      證係於八十八年「十一月初」獲得該款轉交張女云云，更相齟齬。
（五）再審被告取得系爭本票，非有惡意亦有重大過失；系爭借據及本票均異常的載
      有再審原告之大哥大號碼0000000000，而再審被告取得之時間已在
      清償日及到期日之後，再審被告顯然明知原持票人及「借款債權人」張式群並
      未能依之受償，而再審原告一再主張再審被告從未與再審原告有過任何聯絡或
      詢問，為再審被告所從未爭執，其渠出借鉅款予素不相識且經濟狀況不佳，遭
      人倒債甚鉅之張女，復明知張女所交憑證係屬張女自身亦不能順利受償之憑證
      ，復有憑證出具人之大哥大號碼可資詢問或聯絡，卻無任何詢問或徵信之行為
      ，殊屬有悖情理，無以令人置信其為真實之金錢出借人，乃以惡意取得該本票
      ，且「縱」無惡意，亦顯有重大過失而取得該本票，殊甚明顯，不僅依票據法
      第十四條第一項之規定，不得享有票據上之權利，依同法第十三條之規定，再
      審原告亦得以與張女抗辯之事由對抗再審被告甚明。
三﹑關於上述五項事由，本院質之以：與再審原告於原審之主張有何不同？再審原告
    自陳：事實上我們在原審都有所主張，只是原審判決未斟酌。而原審業依聲請調
    閱相關之刑事卷，並於判決理由中，詳述上述五項事由採認之理由，而再審原告
    亦自認「對事實認定之主張，都是依據調閱刑事卷之資料」（詳本院九十二年三
    月二十八日筆錄），顯然再審原告於原簡易訴訟程序，因對於下級法院判決不服
    ，已依上訴程序主張其事由，復為原審確定終局判決所不採，而為其敗訴之判決
    ，再審原告因對原審對其不利益之確定終局判決不服，而以相同之上訴理由，提
    起本件再審之訴，而為事實採認之爭執，則再審原告係藉詞原審「重要證據漏未
    斟酌」為理由，於事實上，乃因不服原審確定終局判決取捨證據認定事實，而為
    之上訴救濟，並非原審確定終局判決確有「重要證據漏未斟酌」之情形，殊不符
    民事訴訟法第四百三十六條之七所定「就足影響於裁判之重要證物，漏未斟酌」
    之再審理由之要件。
四﹑本件再審原告之訴，顯無再審理由，爰不經言詞辯論，逕以判決駁回之。
五﹑結論：再審原告之訴為無理由，依民事訴訟法第五百零二條第二項、第七十八條
    判決如主文。
中      華      民      國    九十二    年      七      月      九      日
                                        民事第六庭審判長法官 林惠瑜
                                                        法官 詹駿鴻
                                                        法官 侯水深
右為正本係照原本作成。
本件當事人須以本判決適用法律顯有錯誤為上訴理由時，始得於本判決送達後二十日
內向本院提出上訴狀（按他造當事人之人數附繕本），並經本院許可後方得上訴最高
法院。
中      華      民      國    九十二    年      七      月      九      日
                                                      書記官 林秀妙


司法院資訊處製作；財團法人民間司法改革基金會備份。
